【裁判字號】    98,訴,516
【裁判日期】    980710
【裁判案由】    偽造文書等
【裁判全文】
臺灣高雄地方法院刑事判決               98年度訴字第516號
公  訴  人  臺灣高雄地方法院檢察署檢察官
被      告  己○○
上列被告因偽造文書等案件，經檢察官提起公訴（97年度偵字第
21437號、97年度偵緝字第1572號），本院判決如下：
    主  文
己○○犯侵占罪，處有期徒刑肆月，如易科罰金，以新臺幣壹仟
元折算壹日，減為有期徒刑貳月，如易科罰金，以新臺幣壹仟元
折算壹日；又共同犯如附表編號一至十二所示之行使偽造私文書
罪，共拾貳罪，各處有期徒刑參月，如易科罰金，均以新臺幣壹
仟元折算壹日，偽造之「乙○○」署押拾參枚，均沒收之。應執
行有期徒刑貳年伍月，如易科罰金，以新臺幣壹仟元折算壹日，
偽造之「乙○○」署押拾參枚，均沒收之。
    事  實
一、己○○與乙○○前為夫妻關係，2 人共同居住在新竹市○區
    ○○路4 段236 巷54弄13號之住處，而於民國86年9 月2 日
    離異。後來，乙○○於89年7 月27日向華南商業銀行申辦信
    用卡，並於93、94年間搬離上開住處。嗣因乙○○持有之信
    用卡期限屆滿，華南商業銀行乃於95年12月12日寄送新信用
    卡（卡號：0000-0000-0000-0000 號）至上開處所，而由己○○代為簽收後。詎己○○於收受上開信用卡後，竟意圖為
    自己不法所有，隨即將上開信用卡侵占入己，而未交予乙○○。適其友人甲○○（由本院另行審結）於97年5 月中旬到
    訪，己○○明知未經乙○○之同意，竟仍與甲○○及甲○○
    某位女性友人（姓名、年籍不詳，下稱A 女）共同意圖為自
    己不法所有，基於詐欺取財及行使偽造私文書之犯意聯絡，
    先由渠等中之1 人在該信用卡背面簽名欄上偽簽「乙○○」
    之署押，表明簽名者於該信用卡有效期限內有權使用該卡之
    辨識及證明，而為偽造私文書，再推由甲○○將該信用卡交
    予A 女假冒「乙○○」名義撥打電話開卡，迨開卡成功後，
    隨即於如附表編號1 至12所示之時間，由甲○○或A 女持該
    偽簽「乙○○」署押之信用卡，分別前往如附表編號1 至12
    所示之特約商店刷卡消費如附表編號1 至12所示之金額，而
    將該信用卡分別交付予各該特約商店人員行使之，並在信用
    卡簽帳單持卡人簽名欄上偽簽「乙○○」署押後，復將偽造
    完成之簽帳單持交上開特約商店人員而行使之，致該特約商
    店人員均誤信確為乙○○本人所消費，而陷於錯誤，同意渠
    等刷卡消費，並分別交付如附表編號1 至12所示之財物，共
    計新臺幣（下同）46 ,543 元，均足生損害於乙○○、如附
    表所示之特約商店之利益及華南商業銀行對信用卡消費管理
    之正確性。嗣因乙○○接獲華南商業銀行通知，發覺有異，
    始報警查悉上情。
二、案經高雄縣政府警察局鳳山分局報告臺灣高雄地方法院檢察
    署檢察官偵查起訴。
    理  由
壹、程序部分（證據能力之審查）：
    按被告以外之人於審判外之陳述，雖不符刑事訴訟法第 159
    條之1 至第159 條之4 之規定，而經當事人於審判程序同意
    作為證據，法院審酌該言詞陳述或書面陳述作成時之情況，
    認為適當者，亦得為證據；當事人、代理人或辯護人於法院
    調查證據時，知有第159 第1 項不得為證據之情形，而未於
    言詞辯論終結前聲明異議者，視為有前項之同意，刑事訴訟
    法第159 條之5 定有明文。本件判決所援引之以下各項證據
    （詳後述），固有部分屬傳聞證據，然公訴人、被告於本院
    調查證據時，均知有前開第159 第1 項不得為證據之情形，
    被告表示同意作為證據使用（見本院審訴卷第23頁，本院卷
    第29頁），且於言詞辯論終結前，均未聲明異議，本院審酌
    該等證據作成時之狀況，並無違法取證之情事，且無不宜作
    為證據之情形，依前開說明，爰認均有證據能力，合先敘明
    。
貳、實體部分：
一、訊據被告己○○固然坦承在上開時、地代為收受被害人乙○○所有之華南商業銀行信用卡（卡號：0000-0000-0000-000
    0 號），然矢口否認有何侵占、行使偽造私文書及詐欺取財
    犯行，辯稱：我把該信用卡放在桌子上的電話旁，於96年 5
    月中旬左右，我同事甲○○來我家住了2 天後，我發現該信
    用卡不見了，就打甲○○的0000000000號行動電話問他，他
    說他看一看，忘記把信用卡放回去就拿走，我要他拿回來還
    我，他說好，結果也沒還，我直到銀行帳單寄到家裡來之後
    ，才知道這張信用卡遭盜刷的事情，我有打電話去詢問甲○○，他也承認信用卡是他所盜刷的，還有打電話給我說要推
    給我，因為我跟我太太的離婚協議書等資料都放在電話那裡
    ，所以甲○○知道我太太的身分證號碼可以開卡，我確定沒
    有跟甲○○一起刷這張卡，也沒有在簽單上簽名，我不知道
    甲○○為何要幫我繳納行動電話費用云云。經查：
  (一)上揭犯罪事實，業據被告己○○等於警詢、檢察官訊問及本
    院審理時均坦承在上開時、地代為收受被害人即其前妻乙○○所有之華南商業銀行信用卡（卡號：0000-0000-0000-000
    0 號），該信用卡並由其友人即同案被告甲○○於97年5 月
    中旬到訪後取走並盜刷等事實不諱（見警1 卷第7 至9 頁，
    偵2 卷第4 、5 、28、41、42頁，本院審訴卷第20至25頁，
    本院卷第61頁），而被害人即被告己○○之前妻乙○○亦於
    警詢及偵查中指訴：我所有之華南銀行信用卡共遭人盜刷12
    筆，共損失46,543元，因為期限到了，所以銀行這次才又換
    寄新的信用卡來，銀行寄卡給我的時候非我本人簽收，事後
    經過我向華南銀行查詢的結果，信用卡是我前夫己○○所簽
    收的，而我也有向我前夫詢問，他也承認是由他所簽收的，
    新卡寄到新竹時，己○○沒有通知我，被盜刷後華南銀行才
    通知我等語屬實（見警1 卷第2 、6 頁，偵1 卷第5 、6 頁
    ），另證人即同案被告王國城於偵查中亦證稱：乙○○的信
    用卡是己○○拜託我拿去開卡，我在后里科學園區上班，在
    那裡認識己○○，領錢時老闆沒發工錢，己○○約我回新竹
    到他家住幾天，當初我們2 人都沒錢，己○○說他有一張他
    老婆的卡，我們2 人想說拿她的卡去刷，每月付最低的費用
    ，這樣他老婆就不知道了，他就把信用卡拿出來，問我是否
    有認識女生，我說沒有資料也無法開卡，己○○就把他老婆
    的名字、身份證字號、出生年月日告訴我，叫我抄起來，隔
    了1 、2 天，我就回高雄幫他開卡，我跟己○○去亞太電信
    付電話費，亞太這筆簽帳單的簽名是我簽的，因為己○○說
    他不願意簽，亞太電信刷完後我就把卡交給證人己○○，如
    果不是己○○叫我去刷的，我不會知道她老婆的地址、身份
    證號碼等語歷歷（見偵2 卷第16至18、23、42頁），此外，
    並有華南商業銀行爭議交易明細表1 份、華南商業銀行總行
    97年1 月25日個行安字第09700784號函文1 紙暨所附乙○○
    信用卡申請資料及96年消費明細1 份、刷卡簽帳單12張、華
    南商業銀行總行98年6 月18個行營字第09806883號函文1 份
    等資料在卷可稽（見警1 卷第4 、5 頁，偵1 卷第20至34頁
    ，本院卷第47頁），應堪信為真實。而依卷附亞太電信通聯
    調閱查詢單、亞太電信通聯調閱查詢單1 份所示（見偵2 卷
    第37頁，本院審訴卷第54、55頁），被告己○○持用之0000
    000000行動電話門號所積欠之通話費1,312 元，係於96年 5
    月25日以上開乙○○所有之華南商業銀行信用卡臨櫃繳納，
    此亦據被告己○○及同案被告甲○○於偵查及本院審理時供
    述在卷（見偵2 卷第41、42，本院審訴卷第23頁），而行動
    電話帳單為個人私密資料，他人無法輕易得知，且在一般情
    形，未繳納通話費用僅會遭電信公司限制播出電話功能，其
    接聽電話功能並不會受到限制，其他人顯然無法從該行動電
    話之通話狀況得知是否欠繳通話費用，是苟非被告己○○確
    有參與本件盜刷信用卡犯行，同案被告王國城又豈能得知被
    告己○○之行動電話欠費狀況？足認同案被告甲○○所證述
    係由被告己○○交付系爭信用卡，並共同盜刷等情，應堪採
    信；再參以被告王國城於偵查中始終坦承犯行，並無為自己
    脫罪而卸責於被告己○○之必要，益徵其上開供述內容應為
    可採，被告己○○確有參與本件侵占及盜刷信用卡之犯行無
    疑。此外，信用卡開卡需要有持卡人之身分證號碼、生日等
    極為隱私之資料，而依被告己○○及同案被告甲○○所述，
    2 人認識約2 、3 月（見偵2 卷第4 、23頁），顯見被告己○○與同案被告甲○○之交情並非十分深厚，且當時被告己○○已與被害人乙○○離婚，同案被告甲○○當亦不可能認
    識乙○○，苟非被告己○○提供乙○○之身分證號碼及生日
    予同案被告甲○○，甲○○應無從知悉被害人乙○○之身份
    證號碼及生日等資料，亦可確認本件確係被告己○○將系爭
    信用卡交付予同案被告甲○○，由甲○○委託A 女開卡後共
    同持卡盜刷，至為灼然。
  (二)至被告己○○雖以上開情詞置辯，然與本院上開調查證據結
    果有悖，已堪存疑，且被告己○○於本院審理時自承其前妻
    搬離原新竹市住處後，沒有與其聯絡，亦未回到該住處等語
    （見本院卷第56頁），則乙○○既不會回到上開住處，被告
    己○○仍將系爭信用卡予以簽收，而未拒絕簽收退回寄件單
    位，亦未通知乙○○來取回，顯見其簽收該信用卡之際即有
    予以侵占入己之意甚明，此亦可證被告己○○於本院審理時
    供稱：我沒有拿新卡給乙○○因為我要等她回家之後，才要
    拿給他云云（見本院卷第51頁），顯係臨訟杜撰之詞，不足
    採信。另外，被告己○○自陳發現信用卡不見後，曾多次打
    電話向同案被告甲○○要回該信用卡，顯見被告己○○應明
    確知悉該信用卡有遭冒名開卡盜用之風險，然被告己○○在
    甲○○遲遲未將該信用卡返還之情形下，既未報警處理，亦
    未通知銀行掛失止付，也沒有通知被害人乙○○，在在均與
    常理不符，亦可知被告辯稱：系爭信用卡係甲○○所竊取云
    云，應屬卸責之詞，不足採信。綜上，被告己○○上開辯詞
    ，經查與事實並非相符，不足採認。至被告己○○雖請求傳
    喚證人即己○○之老闆丙○○、丁○○到庭作證，待證事實
    為該2 人知悉系爭信用卡係遭同案被告甲○○竊取等情，然
    經本院質諸被告己○○於本院準備程序供稱：信用卡丟掉後
    ，我有跟我老闆說等語（見本院審訴卷第23頁），顯見證人
    丙○○、丁○○均係聽聞被告己○○所陳述之事實，而非親
    自在場見聞，其供述應屬傳聞證據，而無傳喚到庭作證之必
    要，附此敘明。
  (三)從而，本案事證明確，被告犯行堪予認定，應依法論科。
二、被告己○○、同案被告甲○○及共犯A 女等人在系爭信用卡
    背面簽名欄上偽簽「乙○○」之署押，係表明簽名者於該信
    用卡有效期限內有權使用該卡之辨識及證明，另在簽帳單上
    偽簽「乙○○」之署名，則係表示簽名人係有權使用該信用
    卡消費之意，自均屬偽造私文書無疑。是核被告所為，係犯
    刑法第335 條第1 項之侵占罪、同法第216 條、第210 條之
    行使偽造私文書罪及同法第339 條第1 項之詐欺取財罪。被
    告在系爭信用卡背面及如附表編號1 至12所示之簽帳單12紙
    上偽簽「乙○○」姓名之行為，均係偽造私文書之階段行為
    ；其偽造私文書後復持以行使，偽造之低度行為應為行使之
    高度行為所吸收，均不另論罪。被告己○○與同案被告甲○○、共犯A 女間就上開行使偽造私文書及詐欺取財犯行，均
    有犯意聯絡及行為分擔，應論以共同正犯。被告己○○如附
    表編號1 至12所示之犯行，分別均係以一概括之行為決意而
    冒名刷卡消費，並行使偽造之信用卡、簽帳單之行為，同時
    觸犯行使偽造私文書罪2 次（行使偽造信用卡、簽帳單各 1
    次）、詐欺取財罪1 次，均為想像競合犯，應依刑法第55條
    規定，均從一重之行使偽造私文書罪處斷。被告所犯之侵占
    罪及如附表編號1 至12所示之12罪，共13罪，均犯意各別，
    行為互殊，應予分論併罰。爰審酌被告己○○身值壯年，不
    思以正當途徑賺取財物，竟利用其前妻信用卡誤寄至其住所
    之機會，趁機在代為簽收後侵占入己，再與同案被告甲○○
    、共犯A 女共同持上開信用卡以盜刷之方式向如附表編號 1
    至12所示之特約商店詐取財物，造成華南商業銀行、各該特
    約商店及乙○○之損失，且詐騙金額高達46,543元，金額頗
    鉅，而其犯後仍飾詞狡辯，否認犯行，犯後態度不佳，及其
    犯罪動機、手段等一切情狀，分別量處如主文所示之刑，並
    均諭知易科罰金之折算標準。又被告上開侵占犯行之犯罪時
    間在96年4 月24日以前，合於中華民國96年罪犯減刑條例所
    定減刑條件，應予減其刑2 分之1 ，並與如附表編號1 至12
    所示之犯行所處之刑，定其應執刑之刑，並諭知易科罰金之
    折算標準，以示懲儆。按司法院釋字第662 號解釋：「中華
    民國94年2 月2 日修正公布之現行刑法第41條第2 項，關於
    數罪併罰，數宣告刑均得易科罰金，而定應執行刑之刑逾 6
    個月者，排除適用同條第1 項得易科罰金之規定部分，與憲
    法第23條規定有違，並與本院釋字第366 號解釋意旨不符，
    應自本解釋公布之日起失其效力。」故對於數罪併罰，數宣
    告刑均得易科罰金，而定應執行之刑超過6 個月之案件，依
    司法院釋字第366 號、662 號解釋意旨，仍得易科罰金。從
    而，本件被告己○○所犯上開13罪，其宣告刑均未逾6 月，
    雖定應執行之刑逾6 個月，然依司法院大法官釋字第366 號
    、662 號解釋意旨，自仍得易科罰金，併予敘明。至被告己○○、同案被告甲○○及共犯A 女等人偽造之「乙○○」署
    押13枚，雖未扣案，然無證據證明業已滅失，仍應依刑法第
    219 條規定，不論屬於犯人與否，均應予宣告沒收之。
三、同案被告甲○○經本院傳拘未到，待到案後另行審結，併予
    敘明。
據上論斷，應依刑事訴訟法第299 條第1 項前段，刑法第28條、
第335 條第1 項、第216 條、第210 條、第339 條第1 項、第55
條、第219 條、第41條第1 項、第51條第5 款，刑法施行法第 1
條之1 ，中華民國96年罪犯減刑條例第2 條第1 項第3 款、第 7
條，判決如主文。
本案經檢察官戊○○到庭執行職務。
中    華    民    國    98    年    7     月    10    日
                      刑事第五庭審判長法  官 廖建瑜
                                      法  官 林裕凱
                                      法  官 陳盈吉
以上正本證明與原本無異。
如不服本判決應於收受送達後10日內向本院提出上訴書狀，並應
敘述具體理由；如未敘述上訴理由者，應於上訴期間屆滿後20日
內向本院補提理由書（均須按他造當事人之人數附繕本）「切勿
逕送上級法院」。
中    華    民    國    98    年    7     月    10    日
                                      書記官  陳展榮
附表：
┌──┬────┬───────────┬───────┬─────┬───────┐
│編號│  時間  │地  點                │偽造文書及署押│ 簽帳金額 │所 犯 罪 名   │
│    │（民國）│                      │數量          │（新臺幣）│              │
├──┼────┼───────────┼───────┼─────┼───────┤
│ 1  │96年5 月│高雄縣鳳山市○○路193 │偽造簽帳單1 紙│   5,100元│刑法第216 條、│
│    │20日晚上│號「金寶成銀樓」      │偽造之署押1 枚│          │第210 條之行使│
│    │9 時    │                      │              │          │偽造私文書罪。│
├──┼────┼───────────┼───────┼─────┼───────┤
│ 2  │96年5 月│高雄縣鳳山市○○路354 │偽造簽帳單1 紙│  11,800元│刑法第216 條、│
│    │20日晚上│號1 樓「金礦銀樓」    │偽造之署押1 枚│          │第210 條之行使│
│    │9 時14分│                      │              │          │偽造私文書罪。│
├──┼────┼───────────┼───────┼─────┼───────┤
│ 3  │96年5 月│高雄縣鳳山市○○路276 │偽造簽帳單1 紙│     321元│刑法第216 條、│
│    │21日晚上│號「新鎮生鮮大賣場」  │偽造之署押1 枚│          │第210 條之行使│
│    │9 時41分│                      │              │          │偽造私文書罪。│
├──┼────┼───────────┼───────┼─────┼───────┤
│ 4  │96年5 月│高雄縣鳳山市○○路276 │偽造簽帳單1 紙│     505元│刑法第216 條、│
│    │21日晚上│號「新鎮生鮮大賣場」  │偽造之署押1 枚│          │第210 條之行使│
│    │9 時55分│                      │              │          │偽造私文書罪。│
├──┼────┼───────────┼───────┼─────┼───────┤
│ 5  │96年5 月│高雄縣鳳山市○○路354 │偽造簽帳單1 紙│   5,000元│刑法第216 條、│
│    │21日晚上│號1 樓「金礦銀樓」    │偽造之署押1 枚│          │第210 條之行使│
│    │10時10分│                      │              │          │偽造私文書罪。│
├──┼────┼───────────┼───────┼─────┼───────┤
│ 6  │96年5 月│高雄市三民區○○○路32│偽造簽帳單1 紙│   9,690元│刑法第216 條、│
│    │22日中午│5 號「悅盛行銷─永光發│偽造之署押1 枚│          │第210 條之行使│
│    │12時59分│有限公司」            │              │          │偽造私文書罪。│
├──┼────┼───────────┼───────┼─────┼───────┤
│ 7  │96年5 月│高雄縣鳳山市○○路148 │偽造簽帳單1 紙│   4,845元│刑法第216 條、│
│    │22日下午│號「台灣大哥大─高雄鳳│偽造之署押1 枚│          │第210 條之行使│
│    │1 時40分│山」                  │              │          │偽造私文書罪。│
│    │        │                      │              │          │              │
├──┼────┼───────────┼───────┼─────┼───────┤
│ 8  │96年5 月│彰化市○○路66號「動力│偽造簽帳單1 紙│   1,830元│刑法第216 條、│
│    │22日下午│主義」                │偽造之署押1 枚│          │第210 條之行使│
│    │5 時54分│                      │              │          │偽造私文書罪。│
├──┼────┼───────────┼───────┼─────┼───────┤
│ 9  │96年5 月│南投縣草屯鎮○○路1130│偽造簽帳單1 紙│     500元│刑法第216 條、│
│    │24日下午│號「台亞草屯交流道站」│偽造之署押1 枚│          │第210 條之行使│
│    │1 時3 分│                      │              │          │偽造私文書罪。│
├──┼────┼───────────┼───────┼─────┼───────┤
│ 10 │96年5 月│新竹市○○路102-1 號「│偽造簽帳單1 紙│   1,312元│刑法第216 條、│
│    │24日下午│亞太行動寬頻現信股份有│偽造之署押1 枚│          │第210 條之行使│
│    │3 時45分│限公司新竹中山店」    │              │          │偽造私文書罪。│
├──┼────┼───────────┼───────┼─────┼───────┤
│ 11 │96年5 月│新竹市○區○○路225 號│偽造簽帳單1 紙│     140元│刑法第216 條、│
│    │25日下午│「尚隆加油站」        │偽造之署押1 枚│          │第210 條之行使│
│    │3 時10分│                      │              │          │偽造私文書罪。│
├──┼────┼───────────┼───────┼─────┼───────┤
│ 12 │96年5 月│高雄縣鳳山市○○路354 │偽造簽帳單1 紙│  5,500 元│刑法第216 條、│
│    │26日上午│號1 樓「金礦銀樓」    │偽造之署押1 枚│          │第210 條之行使│
│    │10時46分│                      │              │          │偽造私文書罪。│
├──┼────┴───────────┴───────┴─────┼───────┤
│ 13 │97年5 月間某日，由己○○、甲○○及A 女其中1 人在該信用卡背面│刑法第216 條、│
│    │簽名欄上偽簽「乙○○」之署押1 枚，表明簽名者於該信用卡有效期│第210 條之行使│
│    │限內有權使用該卡之辨識及證明，而為偽造私文書，並分別於附表編│偽造私文書罪。│
│    │號1 至12所示之時間、地點與上開偽造之簽帳單一起行使。        │              │
├──┴──────────────────────────────┴───────┤
│共計取得價值46,543元之財物，偽造「乙○○」署押13枚，偽造簽帳單12紙。              │
└─────────────────────────────────────────┘
附錄本判決論罪科刑法條：
中華民國刑法第210條
偽造、變造私文書，足以生損害於公眾或他人者，處五年以下有
期徒刑。
中華民國刑法第216條
行使第二百十條至第二百十五條之文書者，依偽造、變造文書或
登載不實事項或使登載不實事項之規定處斷。
中華民國刑法第335條
意圖為自己或第三人不法之所有，而侵占自己持有他人之物者，
處五年以下有期徒刑、拘役或科或併科一千元以下罰金。
前項之未遂犯罰之。
中華民國刑法第339條
意圖為自己或第三人不法之所有，以詐術使人將本人或第三人之
物交付者，處五年以下有期徒刑、拘役或科或併科一千元以下罰
金。
以前項方法得財產上不法之利益或使第三人得之者，亦同。
前二項之未遂犯罰之。


司法院資訊處製作；財團法人民間司法改革基金會備份。
